【裁判字號】    89,上訴,589
【裁判日期】    890330
【裁判案由】    偽造文書等
【裁判全文】
台灣高等法院刑事判決                            八十九年度上訴字第五八九號
    上  訴  人
    即  被  告  甲○○
                乙○○
    共      同
    選任辯護人  何威儀
右上訴人，因偽造文書等案件，不服台灣桃園地方法院，八十八年度訴字第一三六
號，中華民國八十八年十二月廿八日第一審判決（起訴案號：台灣桃園地方法院檢察
署八十八年度偵字第七九七二號），提起上訴，本院判決如左：
        主  文
上訴駁回。
甲○○、乙○○均緩刑伍年。
        事  實
一、甲○○明知於民國（下同）八十七年七月間，在其車號：Ｇ７─三八七九號自用
    小客車上，所拾獲之不詳姓名人士遺失之行動電話，其內碼係以無線電磁方式盜
    拷自丙○○所有之000000000號行動電話（該行動電話之外碼係丙○○
    向中華電信公司合法申請使用之行動電話核配之外碼，至其使用之該具行動電話
    機原由製造商內建之內碼亦經向該公司登錄使用），竟意圖為自己不法之所有，
    將之侵占入己，嗣即基於意圖為自己不法利益之概括犯意，自同年七月間起至同
    年十月間止，在桃園縣境內，連續多次以詐術使用前開拾得之他人盜拷行動電話
    機，向中華電信公司傳送行使該話機燒錄之內、外碼所代表之訊號，使中華電信
    公司行動電話之通訊系統陷於錯誤，對於該行動電話之序號、內碼之客戶誤認係
    丙○○或其同意之人而允予接受並提供通話服務，甲○○因之取得免費與不特定
    人通話之財產上不法利益，足以生損害於丙○○及電信機關電話業務正常發展暨
    管理。嗣於八十七年十月間，甲○○將該支行動電話交予知情之乙○○使用，乙○○取得該支複製內碼之行動電話後，亦基於意圖為自己不法利益之概括犯意，
    自八十七年十月間至八十八年三月二十日止，連續多次在不詳地點，以詐術使用
    該擅自複製之行動電話至少百餘通，使中華電信公司行動電話之通訊系統陷於錯
    誤，對於該行動電話之序號、內碼之客戶誤認係丙○○或其同意之人而允予接受
    並提供通話服務，乙○○因之取得免費與不特定人通話之財產上不法利益，足以
    生損害於丙○○及電信機關電話業務正常發展暨管理。後因丙○○發覺其行動電
    話通話費用劇增，經由中華電信公司轉向電信總局申訴後，經電信警察隊清查上
    開行動電話之通話紀錄，方始循線查悉上情。
二、案經交通部電信總局報請台灣桃園地方法院檢察署檢察官偵查起訴。
        理  由
一、被告甲○○、乙○○於原審審理時，雖均矢口否認有上揭犯行，惟於本院審理時
    皆已坦承犯行不諱，核與告訴人丙○○於警、偵訊之指述相符，且有中華電信股
    份有限公司出具之丙○○行動電話被盜用申報表、通話紀錄、電話帳單、被告乙○○所指認撥打電話之通話明細清單等附卷可稽。又被告等並非上開行動電話號
    碼之申請使用者，何能長久使用他人號碼之行動電話，且從未收到電話繳款單，
    而毋庸繳納使用該行動電話之費用，及衡諸事理，一般人若遺失行動電話，必即
    通知電信公司辦理停話，該行動電話既未經停話，可能係盜拷自他人內碼，被告
    等繼續使用該支行動電話時，理應有所知悉，是被告等於本院審理時之自白核與
    事實相符，自得採為有罪判決之依據。是本件事證明確，被告等犯行應堪認定，
    應依法論科。
二、查行動電話機出廠時，機內之ＩＣ記憶晶片均由製造商燒錄一定之序號（即俗稱
    之內碼），又持類比式行動電話（即本案０九０字碼之電話）向中華電信公司申
    請門號時，亦須將核配之外碼燒錄在話機之ＩＣ記憶晶片，因之行動電話之內、
    外碼其記載形式均屬具有固定性並可藉由無線電波訊號之傳送以供設於中華電信
    公司交換機電腦處理判讀之電磁紀錄，且依內、外碼申請使用人與中華電信公司
    間之特約，該內、外碼係用以表示得對中華電信公司要求提供通話服務，中華電
    信公司亦得據該內、外碼確認其所提供通話服務之對象，並資為核算電話費之基
    礎，從而堪認行動電話之內、外碼係用以表示一定用意之證明，應認係刑法第二
    百二十條第二項、第三項所指之準私文書。被告甲○○、乙○○二人每次撥打該
    具行動電話機時，均向中華信公司傳送該盜拷之內、外碼所代表之訊號，供中華
    電信公司確認並要求中華電信公司提供通話服務，顯然已本於該盜拷之內、外碼
    對中華電信公司有所主張，足以生損害於中華電信公司及丙○○，核其此部分所
    為，渠等係犯刑法第二百十六條、第二百二十條第二項、第三項、第二百十條之
    行使偽造準私文書罪，此部分起訴事實已論及，惟起訴法條漏未論載，附此敘明
    。又向中華電信公司申請行動電話門號，須將內碼及中華電信公司核配之外碼登
    錄於該公司交換機之資料庫內，二者共同搭配使用。於撥打行動電話時，須話機
    藉無線電波所傳送內、外碼代表之訊號，由中華電信公司收訊後經與交換機內儲
    存之特定一組內、外碼比對相符後，始得通話，據此，自堪認登錄於中華電信公
    司交換機資料庫之行動電話內、外碼之性質屬「電信所用之其他相關設備」，而
    為電信法第二條第二款所稱之電信設備，被告利用話機傳送無線電波而盜用他人
    登錄於中華電信公司交換機資料庫之行動電話內、外碼此一電信設備部分，係犯
    修正前電信法第五十六條第一項之盜用他人電信設備通信罪。被告等犯罪後，電
    信法第五十六條第一項，業於八十八年十一月三日修正公布，修正前電信法第五
    十六條第一項規定：意圖為自已或第三人不法之利益，以有線、無線或其他電磁
    方式，盜接或盜用他人電信設備通信者，處五年以下有期徒刑、拘役或科或併科
    新台幣十五萬元以下罰金；修正後電信法第五十六條第一項規定：意圖為自已或
    第三人不法之利益，以有線、無線或其他電磁方式，盜接或盜用他人電信設備通
    信者，處五年以下有期徒刑，得併科新台幣一百五十萬元以下罰金，兩相比較結
    果，以修正前之電信法較有利於被告，依刑法第二條第一項但書，應適用有利於
    被告之修正前電信法第五十六條第一項規定。被告等所犯前開刑法第二百十六條
    、第二百二十條第二項、第三項、第二百十條之行使偽造準私文書罪及修正前電
    信法第五十六條第一項之盜用他人電信設備通信罪等二罪，各時間緊接，構成要
    件相同，顯均係基於概括犯意反覆為之，均應依連續犯規定論以一罪，並均依法
    加重其刑，被告等以一行為觸犯上開二罪名，為想像競合犯，依刑法第五十五條
    之規定，應從一重以行使偽造準私文書罪處斷。另被告甲○○拾得他人所遺失盜
    拷之行動電話一具，將之侵占入己，核其此部分所為，犯刑法第三百三十七條之
    侵占遺失物罪，此部分公訴人雖未起訴，然與本案有裁判上一罪關係，基於審判
    不可分原則，自得一併予以審究。被告甲○○所犯前開刑法第三百三十七條之侵
    占遺失物罪及行使偽造準私文書罪等二罪間有原因與結果之牽連關係，應從一重
    以行使偽造準私文書罪處斷。原審適用修正前 (原判決漏載，應予補正)電信法
    第五十六條第一項、第六十條，刑法第十一條前段、第二條第一項但書、第五十
    六條、第三百三十七條、第二百十六條、第二百二十條第二項、第三項、第二百
    十條、第五十五條、罰金罰鍰提高標準條例第一條前段，審酌被告等犯罪之動機
    、目的、手段、所生之危害、因而獲得之利益及犯罪後之態度等一切情狀，量處
    被告甲○○有期徒刑四月、被告乙○○有期徒刑三月，並以上開盜拷行動電話機
    一具，雖未扣案，惟無法證明已滅失，依法不問屬於被告所有與否，併予宣告沒
    收，經核認事用法並無不合。被告等上訴意旨略以：使用拷貝之行動電話者，雖
    有犯刑法第二百十六條、第二百十條、第二百二十條之行使偽造準私文書罪及刑
    法第三百三十九條第二項之詐欺得利罪，然電信法第五十六條，就意圖為自己不
    法之利益，而使用盜拷之他人行動電話，已設有特別處罰之規定，依特別法優於
    普通法，後法優於前法之競合原則，應優先適用電信法第五十六條第一項之規定
    ，自無庸再論以上揭行使偽造準私文書及詐欺得利罪，原判決仍論以刑法第二百
    十六條、第二百二十條、第二百十條之行使偽造準私文書罪，尚有未合云云，指
    摘原判決不當，非有理由，上訴應予駁回。末查被告等前未曾受有期徒刑以上刑
    之宣告，有臺灣高等法院檢察署刑案紀錄簡覆表二份在卷可憑，因一時貪圖小利
    致罹刑章，惡性尚非重大，犯後坦承犯情，已知悔意，此次受罪刑之論處，應知
    警惕，當無再犯之虞，是本院認被告所受本件刑之宣告以暫不執行為適當，爰均
    併予宣告緩刑五年，以勵自新。
據上論斷，應依刑事訴訟法第三百六十八條，刑法第七十四條第一款，判決如主文。
本案經檢察官鍾鳳玲到庭執行職務。
中    華    民    國    八十九    年        三        月      三十      日
                            台灣高等法院刑事第七庭
                                審判長法  官  吳  啟  民
                                      法  官  施  俊  堯
                                      法  官  蘇  隆  惠
右正本證明與原本無異。
如不服本判決應於收受送達後十日內向本院提出上訴書狀，其未敘述上訴之理由者並
得於提起上訴後十日內向本院補提理由書（均須按他造當事人之人數附繕本）。
                                      書記官  周  素  秋
中    華    民    國    八十九    年        四        月      一        日
附錄：本案論罪科刑法條全文
電信法第五十六條（修正前）：
意圖為自已或第三人不法之利益，以有線、無線或其他電磁方式，盜接或盜用他人電
信設備通信者，處五年以下有期徒刑、拘役或科或併科新台幣十五萬元以下罰金。
電信法第五十六條（修正後）：
意圖為自已或第三人不法之利益，以有線、無線或其他電磁方式，盜接或盜用他人電
信設備通信者，處五年以下有期徒刑，得併科新台幣一百五十萬元以下罰金。


司法院資訊處製作；財團法人民間司法改革基金會備份。
